【裁判字號】    97,破抗,13
【裁判日期】    970430
【裁判案由】    宣告破產
【裁判全文】
臺灣高等法院高雄分院民事裁定          97年度破抗字第13號
抗  告  人  甲○○
抗告人因聲請宣告破產事件，對於民國97年1月23日臺灣高雄地
方法院96年度破字第130 號所為裁定提起抗告，本院裁定如下：
    主  文
抗告駁回。
抗告程序費用新台幣壹仟元由抗告人負擔。
    理  由
一、本件聲請及抗告意旨略以：伊向中國信託商業銀行、國泰世
    華商業銀行、荷蘭商荷蘭銀行、復華商業銀行、萬泰商業銀
    行、台新國際商業銀行、大眾商業銀行、台北國際商業銀行
    申辦信用卡、現金卡及信用貸款，至民國96年10月3 日止，
    計積欠本金、利息、遲延利息與違約金共新臺幣（下同）3,
    158,324 元，聲請人每月薪資約35,000元，尚須扶養3 名子
    女，難以維持自己與家人生活，而伊雖有汽車2 輛、未上市
    之股票3 張，但並無任何價值，伊之資產已不足以清償債務
    。惟聲請人現有現金40萬元供籌組破產財團，且能支付相關
    破產程序費用及分配債務，而有破產宣告之實益，爰求為廢
    棄原裁定，並准予宣告破產云云。
二、按破產法第57條規定，債務人不能清償債務者，固得宣告破
    產。惟依破產法第95條規定，因破產財團之管理、變價及分
    配所生之費用，及破產管理人之報酬，均為財團費用；破產
    人及其家屬之必要生活費，視為財團費用。且財團費用及財
    團債務，應先於破產債權，隨時由破產財團清償之；破產債
    權，非依破產程序，不得行使；破產宣告後，如破產財團之
    財產不敷清償財團費用及財團債務時，法院因破產管理人之
    聲請，應以裁定宣告破產終止；破產債權人依破產程序已受
    清償者，其債權未能受清償之部分，請求權視為消滅，亦為
    破產法第97條、第148條、第149條分別所明定。是以破產程
    序，乃債務人無力對全體債權人清償債務時，由法院介入，
    強制將債務人之全部財產依一定程序為變價及分配，使全體
    債權人得以公平受償之程序。故如債務人確係毫無財產可構
    成破產財團，或債務人之財產雖可勉強構成破產財團，但預
    見不敷清償破產財團費用及財團債務時，如仍進行破產程序
    ，債務人無從依破產程序清理其債務，反而徒增財團費用之
    支出，其破產程序即毫無實益，而與破產制度之本旨及目的
    有違，參照破產法第148 條之趣旨，自應以裁定駁回破產之
    聲請。
三、經查：
  (一)本件抗告人分別積欠如附表所示之中國信託商業銀行等金融
    機構僅為2,924,060 元之債務，分別有該等金融機構之函文
    、陳報狀暨所附信用卡月結單、歷史消費明細、信用卡帳單
    、債權金額計算書、現金卡申請書、歷史帳單彙總查詢、應
    收帳務明細表，分別附原審及本院卷可稽，並無如其所述超
    過315 萬元之債務存在。
  (二)抗告人之資產自用小客車2 部，分別為1990年、BMW 廠牌及
    1994年、CHRYSLER廠牌，車齡已逾10年，超過汽車5 年之使
    用年限，價值無幾；而未上市股票部分，抗告人亦自承並無
    價值。
  (三)抗告人主張每月工作收入為35,000元，核與勞工保險局97年
    1 月16日函檢附投保資料記載之投保薪資33,300元（見原審
    卷第102 至103 頁），大致相符，堪信屬實。此外，即無其
    他財產，有稅務電子閘門財產所得調件明細表在卷可考（見
    原審卷第89至94頁），故抗告人目前之總資產已不足清償其
    負債，堪予認定。
  (四)抗告人雖於聲請狀記載其累積存有現金40萬元等語（見原審
    卷第3 頁），惟其於原審自承所謂40萬元，係其預備向友人
    借貸之資金等語（見原審卷第108 頁），足認抗告人實際上
    並無40萬元可供組成破產財團。又抗告人於提起抗告時雖改
    稱該款乃係朋友之無償贊助，但並未舉證以實其說，自無可
    採。而其主張其需與配偶共同扶養3 名小孩，而依行政院主
    計處公布之94年度家庭收支調查報告記載，高雄縣平均每戶
    人數為3.31人，消費支出為550,175 元，依此計算高雄縣每
    人每年平均消費支出為166,216 元（計算式：550,175 ÷3.
    31＝166,216 ，元以下四捨五入），抗告人與其配偶共同扶
    育3 名子女，則以該標準計算抗告人及其子女每年之必要生
    活費用即達415,540 元（計算式＝166,216 元＋【166,216
    元×3 ÷2 】），再以破產執行程序需召開債權人會議、分
    配破產財團，預估至少1 年之期間，加計目前實務上破產管
    理人之報酬約5 萬元，則聲請人於破產程序期間所需支出之
    必要生活費及破產管理人報酬計465,540 元，顯逾抗告人於
    同一期間之資產440, 000元（計算式＝【薪資總和35,000元
    ×12月】＋汽車價值2 萬元）。尤以，抗告人現罹患疾病，
    可預期將支出相當數額之醫療費用，則抗告人之財產於扣除
    上開破產管理人之報酬、生活費用及醫療費用後，已無餘額
    可構成破產財團，自無法清償任何破產債務，則揆諸首開說
    明，抗告人聲請宣告破產，並無實益，不應准許。原裁定駁
    回抗告人之聲請，核無不合，抗告意旨指摘原裁定不當，求
    予廢棄，為無理由。
四、另按消費者債務清理條例已於97年4 月11日施行，抗告人可
    依該條例規定，與債權銀行進行協商還債、或聲請更生、清
    算，方為適當，其另選擇聲請複雜、緩慢，且須支付破產管
    理人報酬及程序費用之破產程序，即無必要，附此敘明。
五、據上論結，本件抗告為無理由，應依破產法第5 條、民事訴
    訟法第495 條之1 第1 項、第449 條第1 項、第78條，裁定
    如主文。
中    華    民    國    97    年    4     月    30    日
                            民事第四庭
                                審判長法官  蔡文貴
                                法      官  謝靜雯
                                法      官  陳真真
以上正本證明與原本無異。
如不服本裁定應於送達後10日內向本院提出再抗告狀（並按他造
當事人之人數附繕本），並繳納再抗告費新臺幣1,000 元。
再為抗告應以適用法規顯有錯誤為理由，並經本院之許可，該許
可以原裁定所涉及之法律見解具有原則上之重要性者為限，並委
任律師為代理人。
中    華    民    國    97    年    4     月    30    日
                                書  記  官  林家煜
附註：
抗告人之配偶、三親等內之血親、二親等內之姻親，或抗告人為
法人、中央或地方機關時，其所屬專任人員具有律師資格並經法
院認適當者，亦得為第三審代理人。
抗告人或其法定代理人具有律師資格者及前項情形，應於提起抗
告或委任時釋明之。
附表：債權人清冊
┌──┬────────────┬────────┬─────────┐
│編號│債權人                  │債權性質        │  備        註    │
│    │                        │金額（新臺幣）  │                  │
├──┼────────────┼────────┼─────────┤
│一  │中國信託商業銀行股份有限│信用卡          │見原審卷第30頁    │
│    │公司                    │105,457元       │                  │
├──┼────────────┼────────┼─────────┤
│二  │中國信託商業銀行股份有限│通信貸款        │見原審卷第30頁    │
│    │公司                    │182,768元       │                  │
├──┼────────────┼────────┼─────────┤
│三  │中國信託商業銀行股份有限│現金卡          │見原審卷第30頁    │
│    │公司                    │289,562元       │                  │
├──┼────────────┼────────┼─────────┤
│四  │國泰世華商業銀行股份有限│小額信用貸款    │見原審卷第46頁    │
│    │                        │226,809元       │                  │
├──┼────────────┼────────┼─────────┤
│五  │國泰世華商業銀行股份有限│信用卡          │見原審卷第47頁    │
│    │公司                    │128,519元       │                  │
├──┼────────────┼────────┼─────────┤
│六  │荷商荷蘭銀行股份有限公司│信用卡          │見原審卷第49頁    │
│    │                        │152,142元       │                  │
├──┼────────────┼────────┼─────────┤
│七  │永豐商業銀行股份有限公司│信用借款        │見原審卷第66頁    │
│    │（原名台北國際商業銀行）│498,382元       │                  │
├──┼────────────┼────────┼─────────┤
│八  │元大商業銀行股份有限公司│信用借款        │見原審卷第70頁    │
│    │（原名復華商業銀行）    │303,751元       │                  │
├──┼────────────┼────────┼─────────┤
│九  │萬泰商業銀行股份有限公司│現金卡          │見原審卷第75頁    │
│    │                        │127,087元       │                  │
├──┼────────────┼────────┼─────────┤
│十  │台新國際商業銀行股份有限│信用貸款        │見原審卷第77頁    │
│    │公司                    │504,490元       │                  │
├──┼────────────┼────────┼─────────┤       │                  │
│十一│台新國際商業銀行股份有限│信用卡          │見原審卷第79頁    │
│    │公司                    │185,443元       │                  │
├──┼────────────┼────────┼─────────┤       │                  │
│十二│大眾商業銀行股份有限公司│現金卡          │見本院卷          │
│    │                        │219,650元       │                  │
├──┴────────────┼────────┼─────────┤
│合               計           │2,924,060元     │                  │
└───────────────┴────────┴─────────┘


司法院資訊處製作；財團法人民間司法改革基金會備份。
